臺灣高等法院臺南分院刑事判決
111年度金上訴字第571號
上  訴  人  
即  被  告  林道旋


指定辯護人  黃以承律師
上列上訴人即被告因違反洗錢防制法等案件，不服臺灣雲林地方
法院110年度金訴字第99號中華民國111年2月22日第一審判決（
起訴案號：臺灣雲林地方檢察署110年度偵字第3737、2917號）
，提起上訴，本院判決如下：
    主  文
上訴駁回。
    事  實
一、林道旋可預見提供自己在金融機構開設之帳戶存摺、提款卡
    、密碼供他人使用，該人可能以該帳戶作為實施取財等犯罪
    之工具，作為取得財物之管道，並將該犯罪所得提領或轉出
    ，製造金流斷點，藉以掩飾、隱匿犯罪所得之去向，竟基於
    幫助詐欺取財及幫助掩飾、隱匿特定犯罪所得去向之洗錢不
    確定故意，於民國109年12月22日前某日，在雲林縣某便利
    商店，依通訊軟體Line暱稱「田懿鈞」之真實姓名、年籍不
    詳詐欺集團成員（無證據證明林道旋知悉詐欺集團成員是否
    三人以上或有無未滿18歲之人）指示，以「王*陽」名義將
    其所申設之中華郵政股份有限公司板橋中正路郵局帳號0000
    0000000000號帳戶（下稱本案帳戶）之存摺、提款卡（含密
    碼)，寄予真實姓名、年籍不詳、自稱「陳*彥」之詐欺集團
    成員。嗣前開詐欺集團成員取得本案帳戶存摺、提款卡及密
    碼後，即共同基於詐欺取財、洗錢之犯意聯絡，於附表編號
    1、2所示之時間，以附表編號1、2所示之方式對乙○○、甲○○
    施用詐術，致乙○○、甲○○陷於錯誤，於附表編號1、2所示時
    間，匯款如附表編號1、2所示金額至本案帳戶中，旋遭提領
    。林道旋以此方式幫助詐欺取財及掩飾、隱匿犯罪所得之去
    向。嗣因乙○○、甲○○察覺有異，報警處理而查悉上情。
二、案經乙○○、甲○○訴由彰化縣警察局員林分局、臺東縣警察局
    臺東分局報告臺灣雲林地方檢察署檢察官偵查起訴。
    理  由
壹、證據能力方面
一、按被告以外之人於審判外之陳述，雖不符刑事訴訟法第159
    條之1至第159條之4之規定，而經當事人於審判程序同意作
    為證據，法院審酌該言詞陳述或書面陳述作成時之情況，認
    為適當者，亦得為證據；當事人、代理人或辯護人於法院調
    查證據時，知有第159條第1項不得為證據之情形，而未於言
    詞辯論終結前聲明異議者，視為有前項之同意，刑事訴訟法
    第159條之5第1項、第2項定有明文。本案認定犯罪事實所援
    引具傳聞性質之言詞或書面證據，檢察官及被告之辯護人均
    同意列為證據（見本院卷第120至123、198頁），而被告經
    合法通知無正當理由未到庭，但亦未於本案言詞辯論終結前
    具狀聲明異議，本院審酌該等被告以外之人審判外陳述作成
    時之情況，並無不能自由陳述之情形，亦無顯不可信之情狀
    ，且未見有何違法取證或其他瑕疵，而與待證事實具有關聯
    性，本院認為以之作為證據應屬適當，自均得作為證據。
二、另本件所引用卷內非供述證據性質之證據資料，則均無證據
    證明係公務員違背法定程序所取得，亦無顯有不可信之情況
    ，且均經本院於審理期日提示而為合法調查，檢察官及被告
    於本案言詞辯論終結前，均未爭執其證據能力，本院審酌前
    開證據之作成或取得之狀況，並無非法或不當取證之情事，
    且亦無顯不可信之情況，並無證據力明顯過低之情形，復經
    本院於審判期日就上開證據依法進行調查、辯論，依刑事訴
    訟法第159條之5規定，均具有證據能力。
貳、實體方面
一、認定犯罪事實所憑之證據及理由
  ㈠被告於本院準備程序及審判期日均未到庭，但於原審審理中
    並不否認其於上開時間將本案帳戶之存摺、提款卡及密碼寄
    交不詳之人等事實，惟否認有何幫助詐欺取財、幫助洗錢犯
    行，並辯稱：我在超商（○○○○店）將本案帳戶存摺、提款卡
    寄給對方，對方說1個月可以領上萬，他說要把款項弄到我
    們的戶頭，是要測試國外的VISA卡可不可以用。且我用ibon
    進去看到有收件者「陳思彥」、寄件人「王岳陽」，我就不
    怕東西掉了，我看到他又有名字又有露天集團，我想說至少
    有合約，我也是被騙云云（見原審卷第38、41至43頁）。
  ㈡被告於上開時間將本案帳戶之存摺、提款卡及密碼寄交不詳
    之人，嗣後不詳詐欺集團成員分別對告訴人乙○○、甲○○施用
    詐術，致告訴人2人陷於錯誤，於附表編號1、2所示時間，
    匯款如附表編號1、2所示金額至本案帳戶中，旋遭提領等情
    ，有如附表編號1、2卷證欄所示證據可佐，且被告於原審審
    理中就此並未爭執(見原審卷第43、44頁)。是不詳詐欺集團
    成員確有利用被告所提供之本案帳戶遂行詐欺取財、洗錢之
    事實，應堪認定。
  ㈢被告雖辯稱係被騙而提供本案帳戶，然查：
　⒈由卷附被告與「田懿鈞」Line對話紀錄內容觀之，「田懿鈞
    」對被告稱：詢問兼職賺錢的嗎？我們是PINNACLE線上運彩
    ，每天客戶輸贏結算匯兌存取金額比較大，公司要找配合提
    供帳戶給會員兌匯，只要存簿跟提款卡能夠正常使用就可以
    配合，1本帳戶每天領（新臺幣，下同）1,500，月領4萬5,0
    00，10天為1期結算…你只是單純提供帳戶給我們公司會員投
    注兌匯使用和公司分散資金節稅…公司對你帳戶不會觸犯法
    律事件等語(偵第2917號卷第19頁)，足認被告是為了賺取「
    田懿鈞」所說的酬勞始將本案帳戶存摺、提款卡及密碼提供
    。而依照「田懿鈞」所稱本案帳戶資料之用途，乃涉及投注
    及賭博輸贏結算兌匯，從而，被告對其提供本案帳戶後他人
    可能用以隨意進出任何來源之資金乙情，即有認識。又我國
    關於博奕事業均為政府獨占經營之事業，僅有台灣彩券、台
    灣運彩為合法業者，該等業者亦皆有配合之特定銀行處理相
    關金流，並無可能隨意借用私人帳戶處理。且金融帳戶為個
    人之理財工具，一般民眾皆可以存入最低開戶金額之方式自
    由申請開設金融帳戶，並無任何特殊之限制，因此一般人申
    請存款帳戶極為容易而便利，且得同時在不同金融機構申請
    多數存款帳戶使用，並無使用他人帳戶之必要，是以合法之
    公司顯然無須透過詢問素不相識、毫無親誼關係及信任基礎
    之他人提供帳戶，且需每日給付1,500元之報酬，甚至冒著
    遭他人透過網路銀行甚或凍結帳戶方式取走款項之風險，除
    非是出於充作犯罪使用，並藉此躲避警方追緝之目的。故被
    告亦應可認知一般正常使用帳戶之人或公司，並無向他人租
    用或購買帳戶存摺、提款卡及密碼之必要，當可預見「田懿
    鈞」答應支付高額報酬要求其提供金融帳戶資料，有高度可
    能作為不法金流出入使用。
　⒉又近來詐欺集團對被害人施以詐術後，使被害人匯款至人頭
    帳戶再提領一空之犯罪手法，層出不窮，且經政府多方宣導
    ，並經媒體廣為傳播，而諸如擄車勒贖、假勒贖電話、網路
    詐騙、電話詐騙等，多數均係利用第三人之帳戶，作為恐嚇
    取財或詐欺取財所得財物之匯入、取款以逃避檢警查緝之用
    之犯罪工具，是依一般人通常之知識、智能及經驗，均可知
    向他人購買、承租或以其他方法取得金融機構帳戶者，應可
    預見極可能係為取得人頭帳戶供作犯罪工具使用或隱匿金流
    追查。而被告為智識正常之成年人，自陳高中畢業就出社會
    從事計程車司機工作，顯然具有相當之社會閱歷，被告對於
    將金融帳戶相關資料提供予不詳他人存有遭他人非法使用之
    疑慮，理應知之甚詳。而「田懿鈞」提及關於PINNACLE線上
    運彩，就會員投注輸贏結算之具體內容、有何種種類之賭博
    、經營者為何人等節均非明確，除「田懿鈞」之片面之詞外
    ，毫無其他情事可為佐證，顯然缺乏實據，已難遽信。況且
    ，被告與「田懿鈞」素未謀面，僅曾以Line聯繫，「田懿鈞
    」雖傳送身分證擷圖予被告，然而於網路世界，根本無從確
    認該帳號後之人真實身分，從而被告對於「田懿鈞」根本不
    存在堅強之信賴基礎，且被告於與「田懿鈞」對話過程曾質
    疑「為什麼帳戶和卡還要過去」等語，亦可徵被告對於提供
    本案帳戶資料之用途顯然有所懷疑；再者，被告非以自身真
    實姓名寄交本案帳戶資料，更彰顯被告對於交付帳戶資料即
    可獲得報酬，是否合法存有疑慮。此外，依「田懿鈞」所述
    交付帳戶資料報酬之計算方式為1個帳戶每日可獲得1,500元
    ，每月即有4萬5,000元，衡諸現今社會工作競爭激烈，竟不
    需特別之工作技能，耗費極低之時間、勞力成本，交出可輕
    易申請之帳戶，即可獲取高額之報酬，實嚴重悖離目前社會
    上之職場常情，違反經驗法則，依被告之智識、經驗，當足
    以預見取得帳戶之人，可能以該帳戶供作詐欺取財、洗錢非
    法用途，竟不違背其本意仍提供，被告主觀上具有幫助他人
    實施詐欺取財及洗錢犯罪之不確定故意，應屬明確。
　⒊被告另辯稱其係為領補助才提供帳號、提款卡給他人云云，
    經核與警方自被告手機擷取其與「田懿鈞」之LINE對話記錄
    內容並不相符。雖被告主張卷附其與「田懿鈞」之Line對話
    可能有被更改云云(見原審卷第117頁)，惟此部分經彰化縣
    警察局員林分局偵查隊偵查佐林家宏於原審審理中到庭證稱
    ：被告警詢筆錄是我製作，內容係依照被告所述記載，沒有
    更改，我也沒有告訴被告怎麼說。卷附Line翻拍照片是我用
    我的手機，請被告提供他的手機給我翻拍，被告有同意，Li
    ne的對話紀錄我是使用Line的內建功能，讓對話紀錄匯出TX
    T檔，用被告的gmail信箱寄到我的gmail信箱，我再印出來
    ，那封信我還留著。我用匯出是因為對話紀錄太多了，文字
    顯示我覺得用TXT檔印出來大家會比較一目了然，圖片部分
    我覺得是重要的，所以我有翻拍，因為他有提供一些證件，
    這個東西在對話紀錄裡面看不出來。對話紀錄我沒有更改、
    調整，我是在被告面前操作的。被告交給我手機的時候，說
    是他與Line暱稱「田懿鈞」的對話紀錄，本案帳戶是給「田
    懿鈞」使用等語明確(見原審卷第145至152頁)，並有林家宏
    所提出電子信箱畫面擷圖3張在卷可佐(見原審卷第173至177
    頁)，寄件者之電子信箱號碼核與被告自陳之電子信箱號碼
    相符(見原審卷第163頁)。是依照證人林家宏之上開證述與
    其所提出之電子信箱畫面擷圖，卷附被告與「田懿鈞」對話
    文字檔係從被告手機直接匯出後，寄到林家宏之電子信箱再
    列印而得，再觀諸卷附Line對話文字檔，「田懿鈞」之對話
    對象為「Peter lin」，被告自承Line暱稱即為「Peter lin
    」(見原審卷第41頁)，又林家宏所翻拍「田懿鈞」Line對話
    擷圖部分(見偵2917卷即雲林地檢署110年度偵字第2917號卷
    第17、23頁)，與Line對話文字檔亦有合致(見偵2917卷第23
    頁)，均足證明林家宏之證詞非虛，再文字檔之Line對話時
    間連續、文義亦屬連貫，林家宏與被告更無仇怨，無捏造證
    據或虛偽證述構陷被告之動機，綜合前情，足認卷附文字檔
    Line對話紀錄確係由被告手機所匯出之被告與「田懿鈞」之
    對話無訛，被告所辯不足採信。
　⒋是以，被告對於提供本案帳戶資料予他人，可能被利用匯入
    詐欺所得款項，進而加以提領，形成資金追查斷點之洗錢行
    為提供助力，雖非有意使其發生，但對此項結果之發生，亦
    不違背其本意，有容任而不違反其本意之幫助詐欺、洗錢之
    不確定故意，至為明確。
  ㈣綜上所述，被告所辯顯係卸飾之詞，無足採信。本案事證明
    確，被告上開幫助詐欺、幫助洗錢犯行堪以認定，應依法論
    科。
二、論罪部分
  ㈠對於犯罪與正犯有共同之認識，而以幫助之意思，對於正犯
    資以助力，而未參與實行犯罪之行為者，即屬刑法上之幫助
    犯。本件被告基於幫助之犯意，提供本案帳戶存摺、提款卡
    、密碼予不詳詐欺集團成員使用，不詳詐欺集團成員利用被
    告之幫助，使告訴人2人因受詐而陷於錯誤，匯款存入本案
    帳戶後，復遭提領，產生金流之斷點，乃為他人之詐欺取財
    及洗錢犯行提供助力，惟尚無證據足以證明被告係以自己實
    施詐欺及洗錢犯罪之意思，或與他人為詐欺及洗錢犯罪之犯
    意聯絡，或有直接參與詐欺及洗錢犯罪構成要件之行為分擔
    ，應認被告係詐欺及洗錢罪之幫助犯。是核被告所為，係犯
    刑法第30條第1項前段、第339條第1項之幫助詐欺取財罪，
    及刑法第30條第1項前段、洗錢防制法第14條第1項之幫助洗
    錢罪。
  ㈡被告以1個提供本案帳戶存摺、提款卡、密碼之幫助行為，使
    告訴人2人受騙匯入款項並遮斷金流去向，侵害2個被害人之
    財產法益，係一行為觸犯數個基本構成要件相同之幫助詐欺
    取財、幫助洗錢罪名，為想像競合犯，應依刑法第55條前段
    規定，從一重論以幫助洗錢罪。
  ㈢被告未實際參與洗錢之行為，為幫助犯，所犯情節較正犯輕
    微，依刑法第30條第2項之規定，減輕其刑。
三、駁回上訴之理由
  ㈠原審經詳細調查及審理後，基於以上相同之認定，以被告犯
    罪之事證明確，論被告係犯刑法第30條第1項前段、第339條
    第1項之幫助詐欺取財罪，及刑法第30條第1項前段、洗錢防
    制法第14條第1項之幫助洗錢罪。並審酌被告提供金融帳戶
    工具供他人從事詐財、洗錢行為，助長詐欺犯罪風氣，致告
    訴人2人受有財產上損害，且使國家難以查緝，增加追索財
    物之困難，所為不該。另考量被告始終未能承認己過，亦迄
    未賠償告訴人2人，及本案受詐騙人數、匯入本案帳戶金額
    多寡等情節，再衡以被告於本案前並無因刑事案件遭法院判
    決科刑之紀錄，有臺灣高等法院被告前案紀錄表在卷可查；
    復參酌被告於原審自陳○○畢業，有在○○大學修資訊學分，目
    前獨居，先前發生車禍，受傷沒辦法工作，在家裡務農種菜
    ，及領勞退金維生等一切情狀(見原審卷第164頁)，量處如
    原判決主文所示之刑，且就併科罰金部分諭知易服勞役之折
    算標準。另就沒收部分說明：本案無證據證明被告因犯本案
    獲有犯罪所得，自無庸宣告沒收犯罪所得；另被告非實際上
    提款之人，無掩飾隱匿詐欺贓款之犯行，尚非洗錢防制法第
    14條第1項之正犯，自無洗錢防制法第18條第1項適用。經核
    原審上開認事用法均無違誤，量刑及沒收之認定亦稱允恰。
  ㈡被告上訴意旨固以被告完整保留與「田懿鈞」之LINE對話紀
    錄予偵查機關，並將相關寄件資料提出，此與詐欺被集團成
    員會將彼此間聯繫紀錄刪除，或掩飾、隱匿集團成員間之關
    係、對話内容及聯繫過程之常情不符，則被告辯稱與自稱為
    「田懿鈞」之詐欺集團成員間，無犯意聯絡，確屬信而有徵
    ；被告以預領取補助方提供帳戶資料之辯詞置辯，雖與警方
    自被告手機擷取其與「田懿鈞」之LINE對話紀錄不相符，然
    被告復稱LINE的紀錄可能遭更改（參其110年12月9日審理筆
    錄第3頁），雖遭證人林家宏否認，但證人林家宏亦陳稱係
    事後才將對話紀錄印出，且未經被告確認（參審判筆錄第4-
    5頁），而證人林家宏固無誣陷被告之動機，但被告既否認
    其該通訊亦無内容之真實性，則亦不能排除是否有於操作過
    程錯誤而導致，而該對話内容是否能據以證明被告有幫助洗
    錢及幫助詐欺之故意，容有疑義云云。然被告係基於幫助詐
    欺取財、幫助洗錢之不確定故意，將本案帳戶資料提供予他
    人，業已構成幫助詐欺、幫助洗錢犯行，其所辯難以採信，
    理由業據本院認定如前，是被告上訴意旨，仍執前詞，否認
    犯罪，指摘原判決不當，為無理由，應予駁回。
四、被告經合法傳喚，無正當理由未到庭，爰依刑事訴訟法第37
    1條規定，不待其陳述，逕行判決。　　　　　
據上論斷，應依刑事訴訟法第368條、第371條，判決如主文。
本案經臺灣雲林地方檢察署檢察官陳淑蓉提起公訴，臺灣高等檢
察署臺南檢察分署檢察官李宛凌到庭執行職務。
中　　華　　民　　國　　111 　年　　9 　　月　　14　　日
                  刑事第三庭    審判長法  官  郭玫利
                                      法  官  林臻嫺
                                      法  官  曾子珍
以上正本證明與原本無異。
如不服本判決應於收受送達後20日內向本院提出上訴書狀，其未
敘述上訴理由者，並得於提起上訴後20日內向本院補提理由書（
均須按他造當事人之人數附繕本）「切勿逕送上級法院」。
　　　　　　　　　　　　　　　　　　　書記官  蔡双財
中　　華　　民　　國　　111 　年　　9 　　月　　14　　日
附錄本案論罪科刑法條：
中華民國刑法第30條
幫助他人實行犯罪行為者，為幫助犯。雖他人不知幫助之情者，
亦同。
幫助犯之處罰，得按正犯之刑減輕之。
洗錢防制法第2條
本法所稱洗錢，指下列行為：
一、意圖掩飾或隱匿特定犯罪所得來源，或使他人逃避刑事追訴
    ，而移轉或變更特定犯罪所得。
二、掩飾或隱匿特定犯罪所得之本質、來源、去向、所在、所有
    權、處分權或其他權益者。
三、收受、持有或使用他人之特定犯罪所得。
洗錢防制法第14條第1項
有第二條各款所列洗錢行為者，處7年以下有期徒刑，併科新臺
幣5百萬元以下罰金。
中華民國刑法第339條第1項
意圖為自己或第三人不法之所有，以詐術使人將本人或第三人之
物交付者，處5年以下有期徒刑、拘役或科或併科50萬元以下罰
金。

附表：時間為民國、金額為新臺幣
編號 告訴人 詐騙方式 匯款時間、地點、金額 卷證 1 乙○○ 本案詐欺集團成員於109年12月22日晚間9時34分許，撥打電話予乙○○，先佯為DAF網路賣家客服人員，向乙○○謊稱「因訂單錯誤，重複出貨，應向信用卡公司申請停止付款」，稍後，該詐欺集團成員再冒充中國信託信用卡公司人員致電誆稱「須依指示操作安控設定」云云，致乙○○信以為真陷於錯誤，依指示使用網路銀行匯款至本案帳戶中。 109年12月23日凌晨0時3分、5分許，在乙○○位於臺南市○區住處使用網路銀行分別匯款4萬9,991元、1萬2,106元。 ⒈告訴人乙○○警詢之指訴（偵2917卷第13至16頁） ⒉告訴人彰化銀行網路轉帳交易明細頁面2份（偵2917卷第33、34、37、38頁） ⒊內政部警政署反詐騙諮詢專線紀錄表、臺南市政府警察局第五分局公園派出所受理各類案件紀錄表、受理詐騙帳戶通報警示簡便格式表各1份（偵2917卷第39至41、51頁） ⒋本案帳戶開戶基本資料及交易明細1份（偵2917卷第57至71頁） 2 甲○○ 本案詐欺集團成員於109年12月9日某時許，以通訊軟體Line佯為甲○○之姪女「百加」與甲○○聯繫，訛稱需借錢周轉云云，致甲○○信以為真陷於錯誤，依指示臨櫃匯款至本案帳戶中。 109年12月22日上午11時13分許，在高雄市○○區○○路000號籬子內郵局高雄39支局臨櫃匯款16萬8,000元。 ⒈告訴人甲○○警詢之指訴（偵3737卷第19至21頁） ⒉告訴人與詐欺集團成員Line對話紀錄擷圖影本3張（偵3737卷第43頁） ⒊告訴人匯款帳戶封面及存摺內頁交易明細、郵局存匯收執聯影本各1份（偵3737卷第45至49頁） ⒋內政部警政署反詐騙諮詢專線紀錄表、高雄市政府警察局前鎮分局瑞隆派出所受理刑事案件報案三聯單、受理詐騙帳戶通報警示簡便格式表各1份（偵3737卷第23、29、31頁） ⒌本案帳戶開戶基本資料及交易明細1份（偵2917卷第57至71頁）